臺灣高等法院刑事判決　　　　　　　　100年度上訴字第799號
上　訴　人
即　被　告　朱大芳
上列上訴人因違反毒品危害防制條例案件，不服臺灣板橋地方法
院99年度訴字第3142號，中華民國100年2月11日第一審判決（起
訴案號：臺灣板橋地方法院檢察署99年度毒偵字第6571號），提
起上訴，本院判決如下：
    主  文
原判決撤銷。
朱大芳施用第一級毒品，累犯，處有期徒刑伍月，如易科罰金以
新臺幣壹仟元折算壹日。
    事  實
一、朱大芳曾於民國91年間因施用毒品案件，經臺灣板橋地方法
    院裁定移送觀察、勒戒後，認無繼續施用毒品傾向，於91年
    3月25日執行完畢釋放，並由臺灣板橋地方法院檢察署檢察
    官以91年度毒偵緝字第123號為不起訴處分。又於94年間犯
    施用第一級毒品罪，經同法院以94年度訴字第1501號判決判
    處有期徒刑7月，再經本院以94年度上訴字第3127號及最高
    法院以94年度臺上字第7248號判決先後駁回其第二審、第三
    審上訴而告確定，於95年10月30日執行完畢。復於96年間犯
    施用第一級毒品罪，經臺灣板橋地方法院以97年度訴字第62
    1號判決判處有期徒刑8月確定，於98年2月15日縮刑期滿執
    行完畢。
二、詎朱大芳仍不知悔改，再度基於施用第一級毒品海洛因之犯
    意，於99年8月16日19時許，在臺北縣鶯歌鎮（現改制為新
    北市鶯歌區○○○路156巷19號3樓住處，以將海洛因摻水後
    置於針筒內注射之方式，施用海洛因1次。嗣於同日21時30
    分許，經警持臺灣板橋地方法院法官核發之搜索票至朱大芳
    上開住處實施搜索，經朱大芳自白犯罪，而其尿液檢體亦驗
    出海洛因代謝物嗎啡之陽性反應，因而查悉上情。朱大芳並
    於99年8月17日接受司法警察調查及檢察官偵訊時供出其所
    施用之海洛因係購自周士琳，臺灣板橋地方法院檢察署檢察
    官據其證述並佐以通訊監察監聽譯文內容，循線查出周士琳
    於99年5月19日13時13分許、同年5月26日19時33分許、同年
    6月9日8時46分許，三度販賣海洛因予朱大芳之犯行，認周
    士琳涉犯毒品危害防制條例第4條第1項之販賣第一級毒品罪
    ，於99年10月8日以99年度偵字第22654號起訴書將周士琳提
    起公訴（臺灣板橋地院99年訴字3082號案審理中）。
三、案經臺北縣政府警察局土城分局移請臺灣板橋地方法院檢察
    署檢察官偵查起訴。
    理  由
一、本案檢察官、上訴人即被告朱大芳，就本判決所引臺灣檢驗
    科技股份有限公司99年9月1日編號UL/2010/80482號濫用藥
    物檢驗報告之證據能力均無爭執，該書面鑑定意見係臺灣檢
    驗科技股份有限公司接受檢察官概括授權委託，本其專業鑑
    定技術與客觀檢驗程序所作成，依刑事訴訟法第206條第1項
    、第159條第1項立法理由，認有證據能力。
二、訊據被告於警詢、檢察官偵訊與原審及本院審理時，均坦承
    於事實欄所示時地，以將海洛因摻水後置於針筒內注射方式
    ，施用海洛因1次。而被告為警查獲後，經警採集其尿液檢
    體，送請臺灣檢驗科技股份有限公司以EIA酵素免疫分析法
    、GC/MS氣相層析質譜儀分析法鑑定結果，發現有海洛因代
    謝物嗎啡陽性反應，有該公司99年9月1日編號UL/2010/8048
    2號濫用藥物檢驗報告、臺北縣政府警察局土城分局偵辦毒
    品案尿液編號及姓名對照表在卷可憑，足認被告之自白與事
    實相符，本件事證明確，被告犯行堪以認定。
三、按海洛因為毒品危害防制條例第2條第2項第1款所稱之第一
    級毒品，不得施用、持有。次按，犯毒品危害防制條例第10
    條施用第一級、第二級毒品之罪者，檢察官應聲請法院裁定
    ，令被告入勒戒處所觀察、勒戒，經觀察、勒戒後，檢察官
    依據勒戒處所之陳報，認受觀察、勒戒人無繼續施用毒品傾
    向者，應即釋放，並為不起訴之處分；認受觀察、勒戒人有
    繼續施用毒品之傾向者，檢察官應聲請法院裁定令入戒治處
    所強制戒治，其期間為6個月以上，至無繼續強制戒治之必
    要為止，但最長不得逾1年，強制戒治期滿，應即釋放，由
    檢察官為不起訴之處分。觀察、勒戒或強制戒治執行完畢釋
    放後，5年內再犯第10條之罪者，應依一般刑事訴訟程序予
    以起訴論罪科刑，此觀諸毒品危害防制條例第20條第1項、
    第2項、第23條第1項、第2項規定自明。而被告若於5年內已
    再犯，經依法追訴處罰，縱其第3次（或第3次以上）再度施
    用毒品之時間，在初犯經觀察、勒戒或強制戒治執行完畢釋
    放5年以後，已不合於「5年後再犯」之規定，且因已於「5
    年內再犯」，顯見其再犯率甚高，原實施觀察、勒戒或強制
    戒治，已無法收其實效，即應依該條例第10條處罰（最高法
    院95年5月9日95年度第7次刑事庭會議決議可資參照）。被
    告有如犯罪事實欄所示觀察、勒戒及施用毒品論罪科刑之前
    科，有本院被告前案紀錄表可考，故核被告所為，係犯毒品
    危害防制條例第10條第1項之施用第一級毒品罪。被告為施
    用而持有海洛因之低度行為，應為施用之高度行為所吸收，
    不另論罪。被告有如犯罪事實欄所示之論罪科刑前科，其於
    有期徒刑執行完畢後5年內，故意再犯本件有期徒刑以上之
    罪，為累犯，應依刑法第47條第1項規定加重其刑。又被告
    為警查獲後，於99年8月17日接受司法警察調查及檢察官偵
    訊時，供出其所施用之海洛因係購自周士琳，臺灣板橋地方
    法院檢察署檢察官亦佐以通訊監察監聽譯文內容，據此循線
    查出周士琳於99年5月19日13時13分許、同年5月26日19時33
    分許、同年6月9日8時46分許，三度販賣海洛因予被告之犯
    行，認周士琳涉犯毒品危害防制條例第4條第1項之販賣第一
    級毒品罪，於99年10月8日以99年度偵字第22654號起訴書將
    周士琳提起公訴，有99年8月17日被告警詢筆錄、同年月日
    被告偵訊筆錄（見臺灣板橋地方法院檢察署99年度毒偵字第
    6571號偵查卷第8、9、28、29頁）及本院卷附臺灣板橋地方
    法院檢察署99年度偵字第22654號起訴書查詢列印本在卷可
    憑。被告為警查獲之後，供出毒品海洛因來源，偵查機關佐
    以通訊監察監聽譯文內容，因而循線查獲販賣海洛因予被告
    施用之正犯，爰依毒品危害防制條例第17條第1項規定，兼
    衡本件被告之供述對於追查毒品來源，遏止毒品氾濫之實際
    助益程度，減輕其刑，並先加重後遞減輕之。
四、原審以被告犯罪事證明確，認被告於有期徒刑執行完畢後5
    年內，故意再犯本件有期徒刑以上之罪，成立累犯，據以對
    被告論罪科刑，固非無見。惟被告有供出毒品海洛因來源，
    因而查獲販賣海洛因予被告施用之正犯之情形，已如前述，
    原審未依毒品危害防制條例第17條第1項規定，據以減輕其
    刑，尚有未洽，被告提起上訴，指摘原判決此部分適用法則
    未當，為有理由，應由本院撤銷改判。爰審酌被告犯罪動機
    、目的、施用海洛因對社會秩序所生危害，並衡被告於犯後
    坦承犯行，且自99年8月23日起前往桃園榮民醫院接受美沙
    冬治療，迄100年1月3日止，到院率達98 %（見原審卷第27
    頁附之桃園榮民醫院100年1月3日診斷證明書）之有心戒除
    毒癮之態度等一切情狀，量處如主文第二項所示之刑，並諭
    知如易科罰金之折算標準，以資懲儆。
據上論斷，應依刑事訴訟法第369條第1項前段、第364條、第299
條第1項前段，毒品危害防制條例第10條第1項、第17條第1項，
刑法第11條前段、第47條第1項、第41條第1項前段，判決如主文
。
本案經檢察官侯寬仁到庭執行職務。
中    華    民    國   100    年    3     月    31    日
                 刑事第二十四庭  審判長法  官  李錦樑
                                       法  官  朱瑞娟
                                       法  官  陳恆寬
以上正本證明與原本無異。
如不服本判決，應於收受送達後10日內向本院提出上訴書狀，其
未敘述上訴之理由者並得於提起上訴後10日內向本院補提理由書
（均須按他造當事人之人數附繕本）「切勿逕送上級法院」。
                                       書記官  黃家麟
中    華    民    國   100    年    4     月    1     日
附錄本判決之論罪法條：
毒品危害防制條例第10條
施用第一級毒品者，處6月以上5年以下有期徒刑。
施用第二級毒品者，處3年以下有期徒刑。